【裁判字號】    99,司財管,8
【裁判日期】    991210
【裁判案由】    選任遺產管理人
【裁判全文】
臺灣桃園地方法院民事裁定             99年度司財管字第8號
聲   請   人  花旗（臺灣）商業銀行股份有限公司
法定  代理人  管國霖
訴訟  代理人  謝京
被  繼 承 人  葉信智（亡）
上 一 人選任
遺 產 管理人  謝清昕律師
關   係   人
即拋棄繼承人  葉  海
              葉信惠
上列聲請人聲請選任被繼承人葉信智（亡）之遺產管理人事件，
本院裁定如下：
    主  文
選任謝清昕律師為被繼承人葉信智之遺產管理人。
准對被繼承人葉信智（男；民國53年11月11日出生；國民身分證
統一編號：Ｚ000000000號；生前最後住所：桃園縣龜山鄉○○村
○○鄰○○路一段50巷16號）大陸地區以外之繼承人為承認繼承之
公示催告。
聲請人應於收受本裁定之日起二十日內，將本裁定登載於公報、
新聞紙或其他相類之傳播工具。
如有被繼承人葉信智之大陸地區以外之繼承人，應自本公示催告
最後登載公報、新聞紙或其他相類之傳播工具之日起壹年零伍日
內向本院陳報承認繼承，如不於公示期限內申報承認繼承時，被
繼承人葉信智之遺產於大陸地區之繼承人依法繼承、清償債權並
交付遺贈物後有賸餘者歸屬國庫。
聲請程序費用由被繼承人葉信智之遺產負擔。
    理  由
一、按民法第1176條第6項規定「先順序繼承人均拋棄其繼承權
    時，由次順序之繼承人繼承，其次順序繼承人有無不明或第
    四順序之繼承人均拋棄其繼承權者，準用關於無人承認繼承
    之規定。」；又繼承開始時，繼承人之有無不明者，由親屬
    會議於一個月內選定遺產管理人，並將繼承開始及選定遺產
    管理人之事由，向法院報明；親屬會議依前條規定為報明後
    ，法院應依公示催告程序，定六個月以上之期限，公告繼承
    人，命其於期限內承認繼承。無親屬會議或親屬會議未於前
    條所定期限內選定遺產管理人者，利害關係人或檢察官，得
    聲請法院選任遺產管理人，並由法院依前項規定為公示催告
    ，民法第1177條、第1178條第1項、第2項亦定有明文。
二、本件聲請意旨略以：聲請人與被繼承人被繼承人葉信智（男
    ；民國53年11月11日出生；國民身分證統一編號：Ｚ0000000
    00號；生前最後住所：桃園縣龜山鄉○○村○○鄰○○路○段
    50巷16號）間聲請強制執行（鈞院98年度司執字第64632號
    ）乙案，因被繼承人已於民國99年01月04日死亡，而其繼承
    人均已聲明拋棄繼承，且未於法定期間內召開親屬會議以選
    定遺產管理人。聲請人係被繼承人之債權人，為利害關係人
    ，為確保債權之行使，爰提出本院家事法庭函（查詢繼承情
    形復函）、聯徵資料證明、信用卡申請書等影本各一份為證
    ，聲請選任被繼承人葉信智之遺產管理人，並同意以有意願
    之桃園律師公會登錄之謝清昕律師擔任之等語。
三、經查聲請人上開主張，業據其提出上列書件為證，並經本院
    依職權調取99年度繼字第89號拋棄繼承案卷核閱屬實，而被
    繼承人死亡迄今已逾3個月，其繼承人均已依法聲明拋棄繼
    承權，且未依法召開親屬會議以選任遺產管理人為被繼承人
    處理債務，有本院家事紀錄科查詢表在卷可憑，堪信聲請人
    之主張為真實。準此，被繼承人所遺財產，現確係處於無人
    繼承、無人管理之狀態，是本件確有為被繼承人所遺財產選
    任遺產管理人之法律依據與必要。
四、另按遺產管理人之設，旨在管理、保存及清算遺產，以免遺
    產散失，是遺產管理人具有相當之公益色彩；又選任遺產管
    理人，除慮及管理遺產之公平性外，仍須考慮其適切性，亦
    即可對其遺產、遺債之情形瞭解較深，且與遺債債權人無利
    害共同關係而得忠誠處理者，為優先選任。經查對被繼承人
    之遺產、遺債情形了解最深者，莫過於已拋棄繼承之被繼承
    人的遺族，惟經本院徵詢其等之意見後，迄無人表示願意擔
    任遺產管理人。另核桃園律師公會推薦之謝清昕先生為執業
    律師，亦有意願擔任本件被繼承人葉信智之遺產管理人，此
    有該公會函在卷可憑。參諸謝清昕先生既是執業律師，自具
    有相當的法律專業知識及能力，本其職業道德，應可期其能
    秉持專業精神來擔當此具有公益性質之遺產管理人，故如選
    任謝清昕律師為本件被繼承人葉信智所遺遺產之遺產管理人
    ，應屬適當，爰依首揭規定指定之並依法為公示催告內容之
    諭知。
五、依非訟事件法第157 條，裁定如主文。
六、如不服本裁定，應於送達後10日內向本院提出抗告狀，並應
    繳納抗告費用新台幣1,000 元。
中    華    民    國    99    年    12    月    10    日
                        家事法庭司法事務官  黃珮娟
上列正本證明與原本無異。

司法院資訊處製作；財團法人民間司法改革基金會備份。
